【裁判字號】    92,易,936
【裁判日期】    920915
【裁判案由】    違反著作權法
【裁判全文】
臺灣高雄地方法院刑事判決                          九十二年度易字第九三六號
    公  訴  人  臺灣高雄地方法院檢察署檢察官
    被      告  甲○○
    選任辯護人  王伊忱律師
                陳景裕律師
                鄭美玲律師
右列被告因違反著作權法案件，經檢察官提起公訴（九十二年度偵字第二八八六號）
，本院判決如左：
    主  文
甲○○無罪。
    理  由
一、公訴意旨略以：被告甲○○係寰亞國際股份有限公司（下稱「寰亞公司」）經理
    ，寰亞公司並與高雄市○○○路二號「國軍高雄總醫院」簽訂磁振造影設備維修
    契約，由寰亞公司負責維修保養該醫院內由告訴人美商奇異電器公司製造之磁振
    造影設備機器。民國九十二年一月十四日上午告訴人奇異公司臺灣子公司即奇異
    亞洲醫設備股份有限公司（下稱「奇異設備公司」）人員發現被告以影印方式重
    製告訴人公司享有著作財產權之「Ｓｉｇｎａ  Ａｄｖａｎｔａｇｅ  １．５Ｔ
    ＆Ｐｌａｎｎｅｄ  Ｍａｉｎｔｅｎａｎｃｅ」英文進階維修手冊（下稱「英文
    進階維修手冊」），而侵害告訴人公司之著作財產權，並在國軍高雄總醫院與不
    知情之古光彬、高聖賢（均由臺灣高雄地方法院檢察署檢察官另為不起訴處分）
    持以對該院之磁振造影設備機器進行進階維修，因認被告涉犯著作權法第九十一
    條第一項之罪嫌等語。
二、按犯罪事實應依證據認定之，無證據不得推定其犯罪事實，又不能證明被告犯罪
    者，應諭知無罪之判決，刑事訴訟法第一百五十四條、第三百零一條第一項分別
    定有明文。訊據被告甲○○堅決否認有何違反著作權法犯行，辯稱：國軍高雄總
    醫院磁振造影設備原由奇異設備公司負責維修，但奇異設備公司恃其為維修原廠
    ，維修費用一直偏高，國軍高雄總醫院方於九十一年底重新開維修標，並由伊公
    司得標，九十二年一月十四日當天係得標後第一次維修，但當天伊在機房確認機
    器沒有問題，並做機器外觀清潔，還沒有進行軟體部分維修，扣案之影印版英文
    進階維修手冊是從書桌旁的鐵櫃拿出，為奇異設備公司留下，不是伊影印重製的
    等語。
三、本件公訴人之所以認為被告所為涉嫌違反著作權法，無非係以告訴代理人吳文淑
    律師之指訴、扣案之英文進階維修手冊係影印本、證人即高雄市政府警察局苓雅
    分局刑事小隊長徐壬祥證稱其前往查緝時，扣案影印版英文進階維修手冊放置在
    工作檯上，有打開使用等語，及證人國軍高雄總醫院放射科技士長乙○○證稱，
    扣案影印版英文進階維修手冊並非醫院放置在該處，且與奇異設備公司提供之進
    階維修手冊外觀顏色不同等語等為論據之基礎，然：
  (一)按著作權法第三條第一項第三款規定「著作：指屬於文學、科學、藝術或其他學
    術範圍之創作。」、第十條之一規定「一本法取得之著作權，其保護僅及於該著
    作權之表達，而不及於其所表達之思想、程序、製程、系統、操作方法、概念、
    原理、發現。」，上開條文明白揭示著作權法所定「著作」之範圍，及著作權法
    保護之對象，為著作之「表達」，而非其所表達之「思想、程序、製程、系統、
    操作方法、概念、原理、發現」；又同法第八十七條第四款規定「未經著作權財
    產人同意而輸入著作原件或其重製物者。」視為侵害著作權或製版權，再依其第
    八十七條之一第一項第五款規定「附屬於貨物、機器或設備之說明書或操作手冊
    ，隨同貨物、機器或設備之合法輸入而輸入者。但以說明書或操作手冊為主要輸
    入者，不在此限。」觀之，其既僅以「隨同貨物、機器或設備之合法輸入而輸入
    」並須為「附屬於貨物、機器或設備之說明書或操作手冊」為限，始無同法第八
    十七條第四款規定之適用，足見並不能以「附屬於貨物、機器或設備之說明書或
    操作手冊」，即認其非在著作權法保護之範圍內，最高法院九十二年度臺上字第
    一三五○號判決可資參酌。本件英文進階維修手冊雖係附屬於磁振造影設備之操
    作手冊，惟其既屬告訴人公司對於該上開產品之操作程序及方法之解說，自仍應
    認屬「科學」範圍之創作，而受我國著作權法之保護，合先敘明。
  (二)又按刑事訴訟，係以確定國家具體刑罰權為目的，為保全證據並確保刑罰之執行
    ，於訴訟程序之進行，固有許實施強制處分之必要，惟強制處分之搜索、扣押，
    足以侵害個人之隱私權及財產權，若為達追訴之目的而漫無限制，許其不擇手段
    為之，於人權之保障，自有未周，故基於維持正當法律程序、司法純潔性及抑止
    違法偵查之原則，實施刑事訴訟程序之公務員不得任意違背法定程序實施搜索。
    至於對於違法搜索所取得之證據，為兼顧程序正義及發現實體真實，應由法院於
    個案審理中，就個人基本人權之保障及社會安全之維護，依比例原則及法益權衡
    原則，予以客觀之判斷，最高法院九十二年度臺上字第二五七四號判決可資參酌
    。本件搜索人高雄市政府警察局苓雅分局員警雖於九十二年一月十四日十五時許
    ，會同國軍高雄總醫院磁振造影室醫護人員及告訴代理人吳文淑律師等人，在國
    軍高雄總醫院磁振造影室執行逕行搜索，並扣得扣案之影印版英文進階維修手冊
    ，復於同年月十六日，以高市警苓分三字第００九二０００一０四四號報告書陳
    報本院，惟當日搜索程序因明顯違反刑事訴訟法第一百三十一條第一項第三款、
    第二項之規定，業經臺灣高等法院高雄分院以九十二年度抗字第六七號刑事裁定
    將前揭搜索及扣押程序撤銷，並將高雄市政府警察局苓雅分局中華民國九十二年
    一月十六日高市警苓分三字第００九二０００一０四四號報告駁回，有前開裁定
    書一份在卷可按，故本件扣案之影印版英文進階維修手冊，自屬違法搜索所取得
    之證據。
  (三)扣案之影印版英文進階維修手冊，屬違法搜索所取得之證據，既已詳如前述，本
    院參酌本件搜索程序係明顯違反刑事訴訟法相關規定，且參與會同搜索之人尚有
    對法律學有專精之律師，加以告訴代理人吳文淑律師於本院審理時已陳明搜索當
    日十一時前即已得知被告涉嫌在國軍高雄總醫院磁振造影室使用扣案影印英文維
    修手冊，距搜索人高雄市政府警察局苓雅分局員警於同日十五時許實施逕行搜索
    時，約有四小時，足認有相當時間向本院申請核發搜索票，而無任何緊急之情，
    因此，本院認前揭違法搜索所取得之證據即扣案之影印版英文進階維修手冊，無
    證據能力，不能採為對被告不利之證據。
  (四)又扣案之影印版英文進階維修手冊，既無證據能力，則本件實已欠缺直接證據證
    明被告確有以影印之方式，重製告訴人公司享有著作財產權之英文進階維修手冊
    。參以本院於九十二年八月二十二日赴國軍高雄總醫院磁震造影室勘驗時，證人
    即奇異設備公司職員丙○○陳稱該院磁振造影設備必須以英文維修手冊記載之進
    階維修法進行維修，方能產生進階維修紀錄及相關數據，而前開磁振造影設備內
    ，並無九十二年一月十四日之進階維修紀錄，有本院勘驗筆錄一份在卷可按，足
    認被告辯稱案發當日尚未進行維修等語，應可採信，而無從推認被告曾於當日使
    用告訴人公司享有著作財產權之英文進階維修手冊，則本件實已無任何積極證據
    證明被告確有以影印之方式，重製告訴人公司享有著作財產權之英文進階維修手
    冊，從而，本院核閱全案卷證後，認本件並無任何積極證據證明告訴人之指訴為
    真實，亦無積極證據足認被告確有公訴人所指之違反著作權法犯行，依首揭規定
    ，被告犯罪既屬不能證明，自應依法為其無罪之諭知，以期適法。
據上論斷，應依刑事訴訟法第三百零一條第一項，判決如主文。
本案經檢察官井天博到庭執行職務。
中      華      民      國    九十二    年      九      月     十五     日
                                  臺灣高雄地方法院刑事第五庭
                                    法  官    劉傑民
右正本證明與原本無異。
如不服本判決，應於判決送達後十日內，向本院提出上訴狀。
                                    書記官    林秀珍
中      華      民      國    九十二    年      九      月     十五     日


司法院資訊處製作；財團法人民間司法改革基金會備份。
